【裁判字號】    98,消債更,1075
【裁判日期】    980330
【裁判案由】    聲請更生程序
【裁判全文】
臺灣高雄地方法院民事裁定          98年度消債更字第1075號
聲  請  人
即  債務人  甲○○
上列當事人因消費者債務清理事件聲請更生，本院裁定如下：
    主  文
聲請駁回。
聲請費用由聲請人負擔。
    理  由
一、聲請意旨略以：聲請人即債務人（以下簡稱聲請人）現積欠
    中國信託商業銀行股份有限公司（下稱中國信託銀行）等金
    融機構債權人共計新臺幣（下同）6,980,921 元，於消費者
    債務清理條例施行後，曾依規定向最大債權人即中國信託銀
    行聲請債務共同協商，惟雙方協商不成立。聲請人原從事亞
    洲多寶生技股份有限公司（下稱亞洲多寶公司）傳銷事業，
    惟該公司於98年3 月間惡性倒閉，致聲請人投入資金血本無
    歸，因此背負高額信用卡債務，而聲請人目前每月銷售產品
    收入約8,000 元至13,000元，擔任音樂家教收入每月約15,0
    00元至16,000元，前夫每月依離婚協議支付15,000元作為2
    位未成年子女之教育費，合計聲請人每月收入約38,000元至
    44,000元不等。惟聲請人每月個人生活開銷為13,850元（膳
    食6,000 元、交通600 元、醫療3,000 元、勞保費3,875 元
    、健保費375 元），尚須負擔扶養費13,000元（母親3,000
    元、大女兒5,500 元、小女兒4,500 元），扣除上開必要支
    出，每月所餘收入不足清償積欠銀行之高額債務，顯有不能
    清償債務之虞，為此，爰依法聲請准予裁定更生等語。
二、按「為使負債務之消費者得依本條例所定程序清理其債務，
    以調整其與債權人及其他利害關係人之權利義務關係，保障
    債權人之公平受償，謀求消費者經濟生活之更生及社會經濟
    之健全發展，特制定本條例。」、「債務人不能清償債務或
    有不能清償之虞者，得依本條例所定更生或清算程序，清理
    其債務」，消費者債務清理條例第3 條定有明文。是消費者
    債務清理條例之立法，其中心思想乃認陷於經濟上困境之消
    費者若任其於惡性循環之債務窘境中自生自滅，其將衍生嚴
    重之社會問題，致難以維持安定之社會經濟秩序，故有予之
    分別情形依更生或清算之程序清理其債務之必要，藉以妥適
    調整其與各相關債權人等間之權利義務關係，以謀求消費者
    經濟生活之更生機會，從而健全社會經濟發展。惟私法上之
    債之關係，係以當事人間之信賴關係為基礎，為社會經濟組
    織之重要支柱。當事人於以法律行為追求自己之利益之際，
    亦應顧及對方之利益，並考量債權債務在社會上之作用，本
    於誠實及信用之原則，行使其債權及履行其債務。故債務人
    之消費者欲以上開條例為其所負義務之調整者，自應本於誠
    信原則之本旨，僅在其不能清償債務或有不能清償之虞而使
    其陷於經濟上之困境時始得准許之，以避免其藉此善意之立
    法而惡意圖謀減免債務，致使社會陷於道德之危險，並因此
    使信用緊縮而造成社會經濟之動盪。又聲請更生或清算不合
    程式或不備其他要件者，法院應以裁定駁回之，但其情形可
    以補正者，法院應定期間先命補正，消費者債務清理條例第
    8 條亦有明定。
三、經查：
(一)、聲請人於消費者債務清理條例施行後，曾向最大債權銀行即
    中國信託銀行申請前置協商，惟因中國信託銀行認聲請人未
    能接受顯足以負擔之還款方案，雙方協商不成立，此有中國
    信託銀行98年2 月6 日出具之前置協商不成立通知書附卷可
    按（見本院卷第13頁）。查聲請人截至98年4 月16日止積欠
    信用卡債務為627,391 元、非現金卡之無擔保授信債務559,
    000 元，另積欠中國信託銀行房貸債務5,786,136 元，合計
    負債6,972,527 元，此有財團法人金融聯合徵信中心當事人
    綜合信用報告及中國信託銀行99年1 月20日陳報狀在卷可稽
    （見本院卷第81頁、第328 頁），堪信為真。
(二)、聲請人陳稱以其2 位女兒名義從事亞洲多寶公司傳銷事業（
    見本院卷第164 頁），而聲請人及其2 名未成年女兒，97年
    度收入分別為7,298 元、272,731 元（其中亞洲多寶公司給
    付金額為270,990 元）、22 0,780元（均為亞洲多寶公司給
    付金額），合計500,809 元，有渠等97年度綜合所得稅各類
    所得資料清單在卷可稽（見本院卷第173 頁、第175 頁、第
    176 頁）。因聲請人陳稱亞洲多寶公司於98年3 月間惡性倒
    閉，致其投資金額血本無歸，業據聲請人提出周刊資料為證
    （見本院卷第23頁至第25頁），且經本院多次函詢亞洲多寶
    公司聲請人從事傳銷期間應領獎金或其他給付，該公司均未
    回覆，堪認聲請人目前已無亞洲多寶公司之傳銷收入，則聲
    請人陳報目前每月收入來源為銷售產品收入約8,000 元至
    13,000元，擔任音樂家教收入約15,000元至16,000元，前夫
    張禮定依離婚協議支付15,000元作為2 位未成年子女之教育
    費，合計每月收入約38,000元至44,000元不等（見本院卷第
    294 頁），尚堪採信。
(三)、聲請人陳報每月個人生活開銷為13,850元（膳食6,000 元、
    交通600 元、醫療3,000 元、勞保費3,875 元、健保費375
    元），並須負擔扶養費13,000元（母親3,000 元、大女兒5,
    500 元、小女兒4,500 元，見本院卷第294 頁），業據提出
    戶籍謄本（見本院卷第67頁至第69頁）及相關生活費用單據
    為憑（見本院卷第178 頁至第202 頁、第208 頁、第209 頁
    至第218 頁）。查聲請人之母蔡連錦97年間申報所得為
    9,729 元，有其97年度綜合所得稅各類所得資料清單附卷可
    參（見本院卷第174 頁），又聲請人之兄長、弟弟目前每月
    固定給付蔡連錦6,000 元、5,000 元，合計11,000元，亦據
    聲請人陳報在卷（見本院卷第254 頁），可知蔡連錦平均每
    月收入約11,811元（元以下4 捨5 入，下同，計算式：9,72
    9 ÷12＋11,000＝11,8 11 ），而蔡連錦設籍於高雄市，參
    照內政部社會司公告之99年度高雄市最低收入戶每月生活費
    用為11,309元，應屬可維持基本人性尊嚴之合理最低生活開
    支標準，蔡連錦每月收入既已逾高雄市最低生活費用標準，
    已足維持其基本生活，並無非由聲請人扶養將無以維生之情
    ，聲請人既已負擔高額債務，縱基於孝心按月支付3,000 元
    ，亦不得將此列為必要支出項目，始符誠信。是扣除扶養母
    親費用3,000 元，聲請人及2 位未成年子女每月支出為23,8
    50元，並未逾越上開最低生活費用標準，堪認屬合理必要支
    出。
(四)、本件聲請人目前積欠債務雖然高達6,972,527 元，然聲請人
    擁有高雄市楠梓區○○○街95巷26號房地，目前市價約6,54
    0,015 元，此有上開房地之土地、建物登記謄本、國稅局財
    產歸屬資料清單及中國信託銀行99年1 月20日民事陳報狀在
    卷可按（見本院卷第74頁、第166 頁至第172 頁、第328 頁
    ），如將上開房地變價後優先清償其所擔保之房貸債務5,78
    6,136 元，並依序償還利率較高之信用卡債務627,391 元、
    利率較低之非現金卡之無擔保授信債務559,000 元，聲請人
    所積欠債務僅餘非現金卡之無擔保授信債務432,512 元，如
    以其一般利率行情為年息10% 計算，所剩債務每月應繳利息
    僅為3,604 元。而聲請人目前每月收入為38,000元至44,000
    元不等，扣除每月必要支出23,850元及上述利息3,604 元，
    尚餘10,546元至16,546元不等之金額，可供債務人將來支付
    適於聲請人一家3 口居住之房屋租金，且應有餘款可供償還
    剩餘之432,512 元債務本金。又目前金融機構為減輕債務人
    還款負擔，推行個別一致性債務協商機制，最優惠可提供債
    務零利率之分期還款方案，倘聲請人將來循此途徑，即可大
    為減輕利息負擔而將每月所餘款項用以清償債務本金。是以
    聲請人目前年僅44歲，正值壯年，尚有20餘年以上之工作能
    力觀之，應可以每月剩餘收入逐步將所餘債務全部清償完畢
    ，自難認聲請人有不能清償債務或不能清償之虞之情事。
四、綜上所述，聲請人既有工作收入，且其收入扣除其個人必要
    生活費用及扶養費支出後，並無不能清償債務或不能清償之
    虞之情事，其聲請既不符合消費者債務清理條例第3 條所定
    要件，且此要件欠缺又屬無從補正，依上揭條文意旨，自應
    駁回其更生之聲請，爰裁定如主文。
五、依消費者債務清理條例第11條第1 項、第8 條前段、第15條
    ，民事訴訟法第78條、第95條，裁定如主文。
中    華    民    國    98    年    3     月    30    日
                  民事第六庭  法      官  林書慧
上為正本係照原本作成
如不服本裁定，應於裁定送達後10日內，以書狀向本院提出抗告
，並繳納抗告費新臺幣1千元
中    華    民    國    98    年    3     月    30    日
                              書  記  官  史華齡

司法院資訊處製作；財團法人民間司法改革基金會備份。
